臺灣基隆地方法院民事裁定               100年度抗字第19號
抗  告  人  張勝利
相  對  人  王浩宇
上列當事人間拍賣抵押物事件，抗告人對於民國100年4月20日本
院基隆簡易庭 100年度司拍字第19號裁定提起抗告，本院第二審
合議庭裁定如下：
    主  文
抗告駁回。
抗告程序費用新臺幣壹仟元由抗告人負擔。
    理  由
一、相對人在原審聲請意旨略以：抗告人於民國96年 4月22日以
    其所有如原審裁定附表所示土地（以下簡稱系爭土地）為向
    相對人所負債務之擔保，並設定最高限額新臺幣（下同）10
    0 萬元之抵押權，債務清償期依照各契約約定依法登記在案
    ，之後抗告人向相對人借款75萬元，未依約清償，依約即喪
    失期限利益，全部債務視為到期，為此聲請拍賣系爭土地以
    資受償，並提出抵押權設定契約書、他項權利證明書、收據
    、合約書、土地登記謄本、地籍圖謄本等件為證。
二、抗告意旨略以：抗告人於95年11月21日向第三人王嘉穗借款
    55萬元，約定每月利息16,500元，並將抗告人所有系爭土地
    設定最高限額 100萬元抵押權元予王嘉穗之子王浩宇，業經
    登記在案，抗告人並自95年起至97年止，合計已給付王嘉穗
    40餘萬元之利息，且抗告人於98年 1月19日所書立之合約書
    ，金額雖記載為75萬元，實係指借款55萬元及延後還款半年
    之利息20萬元，而非借款75萬元，相對人主張借款為75萬元
    ，顯非適法，為此提起抗告等語。
三、按抵押權人於債權已屆清償期而未受清償者，得聲請法院拍
    賣抵押物，就其賣得價金而受清償，民法第873條第1項定有
    明文。又上開規定，為民法物權編修正前設定之最高限額抵
    押權所準用，此觀諸民法物權編施行法第17條、民法第 881
    條之17規定自明。又聲請拍賣抵押物屬非訟事件，法院所為
    准許與否之裁定，無確定實體法上法律關係存否之性質，於
    債權及抵押權之存否，並無既判力。故祇須其抵押權已經依
    法登記，且債權已屆清償期而未受清償，法院即應為准許拍
    賣之裁定。而對於此項法律關係有爭執之人，為保護其權利
    ，得提起訴訟，以謀解決，不得僅依抗告程序聲明其爭執，
    並據為廢棄准許拍賣抵押物裁定之理由（最高法院94年度台
    抗字第 270號裁定參照）。經查，原審依相對人所提上開證
    物為形式上審查，認為系爭抵押權登記之清償期業已屆滿而
    未受清償，裁定准許相對人拍賣抵押物之聲請，核無不合。
    抗告人雖以實際借款債權金額係55萬元，而非相對人主張之
    75萬元為由，提起抗告，即使屬實，已涉抵押物所擔保債權
    之實體爭執，依首揭規定及說明，應由抗告人另循訴訟途徑
    以資解決，尚非本件非訟程序所得審究。從而，抗告意旨指
    摘原裁定不當，求予廢棄，為無理由，應予駁回。
四、結論：本件抗告為無理由，依非訟事件法第46條、第21條第
    2項、第24條第1項，民事訴訟法第495條之1第1項、第449條
    第1項、第95條、第78條，裁定如主文。
中    華    民    國   100    年    8     月    11    日
                  民事庭審判長法  官  蔡聰明
                              法  官  王翠芬
                              法  官  陳湘琳
以上正本證明與原本無異。
本裁定除以適用法規顯有錯誤為理由，並經本院許可外，不得再
抗告。如提起再抗告，應於收受後10日內委任律師為訴訟代理人
向本院提出再抗告狀，並繳納再抗告費新臺幣1,000元。
中    華    民    國  100    年    8    月      12    日
                              書記官  莊惠雯